【裁判字號】    97,抗,239
【裁判日期】    970917
【裁判案由】    假扣押
【裁判全文】
臺灣高等法院臺南分院民事裁定  97年度抗字第239號
抗  告  人  乙○○
相  對  人  明弦有限公司
法定代理人  甲○○
相  對  人  丙○○
上列當事人間聲請假扣押事件，抗告人對於中華民國97年7月22
日台灣雲林地方法院裁定（97年度裁全字第305號），提起抗告
，本院裁定如下：
    主  文
抗告駁回。
抗告訴訟費用新台幣壹仟元由抗告人負擔。
    理  由
一、本件抗告意旨略以：本件車禍發生迄今已逾半年，除人員受
    傷外，車損修復亦達新台幣（下同）十餘萬元，貨物損失更
    高達數十萬元，然相對人均不願出面處理，揚稱一切委由保
    險公司處理，惟據知肇事車輛所投保之車損險保額僅二十萬
    元，且依保險公司之承辦人員所述，該車禍除已賠付另一輛
    所損車輛（高展翊所駕8973-SM自小客車），所剩無幾，肇
    事者保險額明顯不足，為免日後無法索賠或其將現金隱匿移
    至他人帳戶，不得已乃聲請假扣押，實非得已；況原法院補
    正通知，並未載明若未補正即予駁回及撤銷假扣押，而伊收
    受該通知時已近五日，無法於一、二日內補正，即遭撤銷假
    扣押裁定並駁回假扣押之聲請，顯有未合云云，為其論據。
二、按債權人就金錢請求或得易為金錢請求之請求，欲保全強制
    執行者，得聲請假扣押。假扣押非有日後不能強制執行或甚
    難執行之虞者，不得為之。請求及假扣押之原因應釋明之。
    前項釋明如有不足，而債權人陳明願供擔保或法院認為適當
    者，法院得定相當之擔保，命供擔保後為假扣押，民國92年
    2月7日修正公布之民事訴訟法第522條第1項、第523條第1項
    及第526條第1項、第2項分別定有明文。又新修正民事訴訟
    法第526條第2項，已將「債權人雖未為前項釋明，如就債務
    人所應受之損害已供法院所定之擔保者，得命為假扣押」之
    規定，修正為「前項釋明如有不足，而債權人陳明願供擔保
    或法院認為適當者，法院得定相當之擔保，命供擔保後為假
    扣押」，以與同條第一項規定「請求及假扣押之原因，應釋
    明之」相呼應。是請求及假扣押之原因，債權人如未先為釋
    明，縱就債務人所應受之損害供法院所定之擔保者，亦不得
    命為假扣押，必因釋明而有不足，並經債權人陳明願供擔保
    或法院認為適當者，始得命供擔保後為假扣押。並有最高法
    院94年度台抗字第156號民事裁定可資參照。
三、經查抗告人即債權人聲請對相對人之財產為假扣押，固據提
    出道路交通事故當事人登記聯單及事故現場圖、照片、診斷
    證明書及修車廠統一發票（均影本）為佐，然僅足為請求原
    因（即兩造間有債權債務關係）之釋明；其於聲請狀所載「
    相對人等肇事後竟不聞不問，惟恐相對人脫產，日後有不能
    執行或甚難以執行之虞」等語，尚非假扣押原因之釋明。原
    法院未予究明先於97年3月3日裁定予以准許，案經相對人合
    法提起抗告後，原法院乃據以通知抗告人於5日內補正相對
    人有日後不能強制執行或甚難執行之原因事實及證據，該補
    正通知已於97年5月20日送達抗告人收受，有原法院卷附送
    達證書足憑，惟抗告人逾期迄未補正，揆諸上開規定，其假
    扣押之聲請即屬不應准許，原法院因而將前述准許假扣押之
    裁定予以撤銷，並駁回抗告人假扣押之聲請，經核於法洵無
    不合。抗告意旨亦僅載「為免日後無法索賠或其將現金隱匿
    移至他人帳戶，不得已乃聲請假扣押，實非得已」云云，亦
    非就相對人有將來不能或甚難強制執行之虞之假扣押原因，
    提出性質上可供法院能即時調查之證據而釋明之，縱其陳明
    願供擔保，仍與前述規定不合，亦屬無從准許。又民事訴訟
    法第526條第1項所定之釋明，乃准許假扣押之前提，如未具
    備，本即不應准許，是法院通知補正，係給予債權人充足准
    許假扣押要件之機會，已充分保障其訴訟程序權，則法院雖
    未載明未補正之效果，而於債權人未補正時不准假扣押，與
    上開規定之本旨並無不合。況抗告人於97年5月20日已收受
    原法院補正通知，距原法院於同年7月22日撤銷原准許假扣
    押之裁定並駁回其假扣押之聲請，已逾二個月，而有充裕之
    補正期間，是原裁定並不致造成對抗告人之突襲，自無不合
    。抗告論旨仍執前詞，指摘原裁定不當，求為廢棄，非有理
    由，應予駁回。
四、據上論結，本件抗告為無理由，依民事訴訟法第495條之1第
    1項、第449條第1項、第95條、第78條，裁定如主文。
中    華    民    國    97    年     9    月    17    日
                  民事第一庭    審判長法  官    林金村
                                      法  官    張世展
                                      法  官    蘇清恭
上為正本係照原本作成。
不得再抗告。
中    華    民    國    97    年     9    月    17    日
                                      書記官    黃子起


司法院資訊處製作；財團法人民間司法改革基金會備份。
